最高法院刑事判決　　　　　　　九十六年度台非字第一六０號
上訴人　最高法院檢察署檢察總長
被　告　甲○○
　　　　　　　　樓之3（現在台灣泰源技能訓練所執行）
上列上訴人因被告違反槍砲彈藥刀械管制條例案件，對於台灣屏
東地方法院中華民國八十九年一月四日第一審確定判決（八十八
年度訴字第七二一號，起訴案號：台灣屏東地方法院檢察署八十
八年度偵字第三四０三號），認為部分違法，提起非常上訴，本
院判決如下：
    主  文
原判決關於諭知累犯部分撤銷。
甲○○所犯未經許可，持有其他可發射子彈具有殺傷力之改造手
槍罪，處有期徒刑肆年拾月，併科罰金新台幣玖拾萬元，罰金如
易服勞役，以罰金總額與陸個月之日數比例折算。
    理  由
非常上訴理由稱：「一、按累犯之成立，依刑法第四十七條之規
定，必須曾受有期徒刑之執行完畢，或受無期徒刑或有期徒刑一
部之執行而赦免後，五年以內再犯有期徒刑以上之罪者，始足當
之。所謂執行完畢，其在監獄執行刑期屆滿者，固不待言；如係
經假釋出獄者，須在無期徒刑假釋後滿十年，或在有期徒刑所餘
刑期內未經撤銷假釋者，其未執行之刑，始得以已執行完畢論。
如其為二以上徒刑併執行者，依刑法第七十九條之一第一項規定
：『二以上徒刑併執行者，第七十七條規定最低應執行之期間，
合併計算之』。同條第三項規定：『依第一項規定合併計其執行
期間而假釋者，前條第一項規定之期間，亦合併計算之』。從而
，在併合執行之情形，經許其假釋出獄者，其報請許可假釋所須
最低應執行期間既合併計算，且假釋期間，即殘刑期間，亦合併
計算之，其期間如（”如”字係贅載）無從區分，因之，不論假
釋出獄前所執行之期間是否已逾其中任一罪之刑期，亦不論嗣後
其假釋有無被撤銷，在假釋期間內，均應認為尚未執行完畢。其
於執行逾其中任一罪之刑期後五年內之假釋期間，再犯有期徒刑
以上之罪者，即不應論以累犯。是關於累犯之成立，如有二以上
徒刑執行者，必合併計算之假釋期滿未經撤銷假釋，其未執行之
刑，始以已執行論，其五年內再犯有期徒刑以上之罪者，始足構
成。（最高法院八十八年度台非字第三一四號、九十三年度台非
字第一五六號判決參照）。二、經查被告甲○○前因槍砲彈藥刀
械管制條例（上訴書誤載為麻醉藥品管理條例）、竊盜等罪，經
法院更定刑期為有期徒刑三年四月確定，又另因麻醉藥品管理條
例、竊盜等罪，經法院判處有期徒刑一年四月確定。自八十三年
（民國）十一月二十五日起算刑期，經合併計算執行有期徒刑四
年八月，刑期屆滿日為八十八年六月十七日。嗣縮刑三十四日經
法務部核准假釋，於八十五年六月十三日出監，縮刑後刑期終結
日期為八十八年五月十四日，此有台灣台中監獄九十六年五月十
一日中監正教字第０九六０００四三二六號函及其所附出監證明
書等資料、台灣屏東地方法院八十八年度訴字第七二一號（上訴
書誤載為七三一號）刑事卷宗內附台灣高等法院被告全國前案紀
錄表足稽。三、次查上開台灣屏東地方法院八十八年度訴字第七
二一號判決認定甲○○之犯罪時間係『自八十七年十二月底某日
某時許起，至八十八年三月五日二十時三十分許止』。從而甲○
○實施犯罪時，前開二所示之有期徒刑尚未執行完畢（仍在假釋
期）。惟上開確定判決誤認『甲○○係在有期徒刑執行完畢後五
年內再犯』，遂依刑法第四十七條累犯之規定，加重其刑。揆諸
首揭說明，顯有違背法令情事。案經確定，爰依刑事訴訟法第四
百四十一條、第四百四十三條提起非常上訴，以資糾正」。
本院按：判決不適用法則或適用不當者，為違背法令，刑事訴訟
法第三百七十八條定有明文。又按累犯之成立，依刑法第四十七
條之規定，必須曾受有期徒刑之執行完畢，或受無期徒刑或有期
徒刑一部之執行而赦免後，五年以內再犯有期徒刑以上之罪者（
九十五年七月一日施行之刑法【下稱新刑法】修正為【故意再犯
】），始足當之。所謂執行完畢，其在監獄執行刑期屆滿者，固
不待言；如係經假釋出獄者，須在無期徒刑假釋後滿十年（新刑
法修正為滿二十年），或在有期徒刑所餘刑期內未經撤銷假釋者
，其未執行之刑，始得以已執行完畢論。如為二以上徒刑併執行
者，依刑法第七十九條之一第一項規定：「二以上徒刑併執行者
，第七十七條所定最低應執行之期間，合併計算之」。同條第三
項規定：「依第一項規定合併計算執行期間而假釋者，前條第一
項規定之期間，亦合併計算之」。則在併合執行之情形，經許其
假釋出獄者，其報請許可假釋所須最低應執行期間既應合併計算
，且假釋期間（即殘刑期間）亦合併計算之，其期間無從區分。
因之，不論假釋出獄前所執行之期間是否已逾其中任一罪之刑期
，亦不論嗣後其假釋有無經撤銷，在假釋期間內，均應認為尚未
執行完畢。其於執行逾其中任一罪之刑期後五年內之假釋期間，
再犯有期徒刑以上之罪者，即不應論以累犯。是關於累犯之成立
，如有二以上有期徒刑接續執行者，必合併計算之假釋期滿未經
撤銷假釋，其未執行之刑，始以已執行論，其於五年內再犯有期
徒刑以上之罪者，始足構成累犯。本件被告甲○○前因違反槍砲
彈藥刀械管制條例、竊盜等罪，經法院裁定更定其應執行刑為有
期徒刑三年四月確定，又另因違反麻醉藥品管理條例、竊盜等罪
，經法院判處應執行有期徒刑一年四月確定。自八十三年十一月
二十五日起算刑期，經合併接續執行有期徒刑四年八月，刑期屆
滿日原為八十八年六月十七日，嗣縮刑三十四日，於八十五年六
月十三日縮刑假釋出監，縮刑假釋期滿日為八十八年五月十四日
，有台灣屏東地方法院八十八年度訴字第七二一號刑事卷宗內所
附之台灣高等法院被告全國前案紀錄表乙份可稽。被告於八十七
年十二月底起，至八十八年三月五日下午八時三十分止，以一行
為再犯本件未經許可持有其他可發射子彈具有殺傷力之改造手槍
、子彈及手槍主要組成零件罪時，其所犯前開違反麻醉藥品管理
條例、竊盜等罪，均未執行完畢，自不得論以累犯。乃原判決誤
認被告所犯違反麻醉藥品管理條例、竊盜等罪所處應執行有期徒
刑一年四月，已於八十五年二月十七日執行完畢，其五年以內再
犯本件有期徒刑以上之罪，為累犯，而依刑法第四十七條規定加
重其刑，自有判決適用法則不當之違法。案經確定，且於被告不
利，非常上訴意旨執以指摘，非無理由，應由本院將原判決關於
諭知累犯部分撤銷，另行判決如主文第二項所示，以資糾正。至
於原判決關於沒收從刑部分，上訴意旨並未指摘，自非本件非常
上訴審所得審究，附為指明。
據上論結，應依刑事訴訟法第四百四十七條第一項第一款但書，
九十四年一月二十六日修正前槍砲彈藥刀械管制條例第十一條第
四項、第十二條第四項、第十三條第四項，刑法（修正前）第十
一條前段、第五十五條、第四十二條第三項，判決如主文。
中　　華　　民　　國　九十六　年　　六　　月　二十二　日
                      最高法院刑事第十一庭
                          審判長法官  林　永　茂
                                法官  洪　文　章
                                法官  蘇　振　堂
                                法官  蕭　仰　歸
                                法官  何　菁　莪
      本件正本證明與原本無異
                                      書  記  官
中　　華　　民　　國　九十六　年　　六　　月　二十八　日
                                                      Ｑ
附錄本案論罪科刑法條：
九十四年一月二十六日修正前槍砲彈藥刀械管制條例第十一條第
四項、第十二條第四項、第十三條第四項。
